臺灣臺北地方法院交通事件裁定　　　 100年度交聲字第2524號
原處分機關　　臺北市交通事件裁決所
異　議　人
即受處分人　　林復宏
代　理　人　　林紹源律師
　　　　　　　吳家鳳律師
上列異議人即受處分人因違反道路交通管理處罰條例事件，對於
臺北市交通事件裁決所中華民國民國100 年11月9 日所為之處分
（原處分案號：北市裁罰字第裁22-AEZ186675號）聲明異議，本
院裁定如下：
    主  文
異議駁回。
    理  由
一、異議人即受處分人林復宏（下稱異議人）之代理人吳家鳳律
    師於民國100 年12月20日以刑事委任狀表明委任王朝聖為代
    理人（詳本院卷第23-1頁），惟道路交通事件處理辦法第3
    條規定：聲明異議事件之處理，除準用刑事訴訟法有關規定
    外，依本辦法之規定處理之。而查刑事訴訟法並無代理人得
    複委任其他代理人之規定，故上開複委任行為尚屬依法無據
    ，自無從准許，先予敘明。
二、原處分意旨略以：異議人林復宏於民國100 年8 月16日20時
    1 分駕駛車牌號碼2180-EY 號自用小客車行經設有燈光號誌
    管制之臺北市○○○路與潮州街口（由南往北），未依號誌
    指示闖紅燈違規行駛，經巡邏員警攔停舉發，嗣原處分機關
    依道路交通管理處罰條例第53條第1 項規定裁處罰鍰新臺幣
    （下同）2,700 元，並依同條例第63條第1 項第3 款規定記
    違規點數3 點等語。
三、異議意旨略以：異議人當時行駛於潮州路上，並未超速，亦
    時時注意號誌變化，當行駛至潮州街與金山南路交叉口時，
    為維持交通之順暢暨怕緊急煞車會造成後方來車的追撞，故
    於黃燈時左轉，於左轉至金山南路北上時，其路燈當然為紅
    燈，乃交通警察誤會為闖紅燈，實屬錯誤。又員警開單期間
    未詢問異議人違規之原因，亦不給予異議人陳明之機會，顯
    違道路交通管理處罰條例第8 條第2 項之規定等語。
四、按汽車駕駛人，行經有燈光號誌管制之交岔路口闖紅燈者，
    處1,800 元以上5,400 元以下罰鍰。又汽車駕駛人有前開規
    定之情形者，除依該條處罰鍰外，並予記違規點數3 點，道
    路交通管理處罰條例第53條第1 項、第63條第1 項第3 款分
    有明文。經查：
  (一)異議人於100 年8 月16日20時1 分駕駛車牌號碼2180-EY 號
    自用小客車行經設有燈光號誌管制之金山南路與潮州街口後
    ，為巡邏警員鄭朝祐攔停，以異議人闖越金山南路南往北之
    紅燈號誌為由而開單舉發等情，為異議人所不爭，並有臺北
    市政府警察局舉發違反道路交通管理事件通知單影本附卷可
    佐，首堪認定。
  (二)交通警員製單舉發違反道路交通管理處罰條例所列之違規事
    實，本質為行政處分，係公務員基於職務上權力，依法就特
    定具體事件所為公法效果之單方行政行為，基於公務員為公
    法行為具有公信力之原則，該行政處分當可被推定為有效，
    其據以依法處分之事實亦應認定為正確無誤，本此公信原則
    ，乃立法者賦予行政機關制定違反道路交通事件統一裁罰基
    準及處理細則，使執勤警員得立即處分以維交通秩序、安全
    之行政目的，反之，若謂公務員一切行政行為均需預留證據
    以證其實，則國家行政勢必窒礙難行，據此，刑事訴訟法就
    犯罪證據有關規定中，與屬行政秩序罰之交通違規裁罰本旨
    不合部分，自不在準用之列（臺灣高等法院87年度交抗字第
    157 號裁定意旨參照）。另依道路交通管理處罰條例裁處行
    政罰事件，依公法爭議之舉證責任分配法則，固應先由行政
    機關就履踐相關正當法定程序及人民應受處罰之客觀違反法
    令行為，負證明之責，惟倘受處分人就行政機關已為相當證
    明之前開事項欲為抗辯，亦須就其所辯提出反證，然行政機
    關就上揭應為舉證事項，非不得以執行查察取締勤務人員，
    依調查人證程序，就親歷事實提供不可替代之證明方法，先
    予敘明。
  (三)異議人前揭違規事實，業據證人即開單舉發警員鄭朝祐到庭
    具結證稱：當時伊在巡邏中，從潮州街西往東方向行駛，伊
    潮州街的燈號是綠燈，金山南路二段是紅燈，伊在距離路口
    三十公尺左右看到異議人的車從金山南路由南往北行駛，闖
    越金山南路的紅燈，伊就從潮州街左轉金山南路，在金山南
    路快靠近金華街口時將異議人攔停製單舉發。當時的車流量
    稀疏，因為那是唯一一部闖紅燈的車輛，所以伊確定所攔停
    的車輛就是伊看到闖紅燈的車輛，伊左轉金山南路之後，其
    他的車輛都在那部闖紅燈車輛的前面，所以伊非常確定伊所
    攔停的車輛就是伊看到闖紅燈的車輛，伊從潮州街左轉金山
    南路時，對於有無其他車輛也一同左轉金山南路沒有印象，
    當時沒有下雨，路燈、視線良好等語在卷綦詳（詳本院卷第
    29 頁 反面至第30頁），衡諸證人係依法執行公務警員，與
    異議人素不相識，亦無怨隙，實無捏造事實違法取締或故設
    虛詞構陷異議人致己亦受偽證罪嫌追訴處罰之理，是其證詞
    應堪採信。復考量當時燈光、車流量之情況，並無明顯證據
    顯示證人當時有高度誤認之可能，是依上開證人證述，已堪
    認異議人確有本件違規事實無訛。
  (四)異議人雖辯稱：伊當時行駛於潮州路上，行駛至潮州街與金
    山南路交叉口時，為維持交通之順暢暨怕緊急煞車會造成後
    方來車的追撞，故於黃燈時左轉，於左轉至金山南路北上時
    ，其路燈當然為紅燈，乃交通警察誤會為闖紅燈云云，惟異
    議人係行駛於金山南路由南往北方向，闖越金山南路由南往
    北之紅燈一節，業據證人鄭朝祐證述如前，異議人上開辯詞
    則屬無從證明，尚無可採。
  (五)違反本條例之行為，由下列機關處罰之：第12條至第68條由
    公路主管機關處罰。前項處罰於裁決前，應給予違規行為人
    陳述之機會，道路交通管理處罰條例第8 條第1 項第1 款、
    第2 項定有明文。本件異議人係屬同條例第53條之違規，依
    法需由公路主管機關處罰，在本件即應由臺北市交通事件裁
    決所進行處罰，因此該條第2 項之規定，係要求裁決所需於
    裁決前給予違規行為人陳述機會，並非規範當場製單舉發之
    警員，異議人辯稱：警員開單時並未給予陳述意見之機會而
    違反上揭規定云云，應屬誤會。
  (六)綜上，異議人違規之事實業據執勤警員到庭具結證述明確，
    亦無任何證據足資證明執勤警員有捏造事實違法取締之情事
    ，則執勤警員本其維護交通秩序、安全職責所為之舉發，自
    應受到合法、正確之推定，是足認異議人確有於前揭時、地
    駕駛上開自用小客車行經有燈光號誌管制之交岔路口闖紅燈
    之違規行為，從而，原處分機關依道路交通管理處罰條例第
    53條第1 項規定裁處罰鍰2,700 元，並依同條例第63條第1
    項第3 款規定記違規點數3 點，核無違誤。異議人猶執前詞
    ，聲明異議，為無理由，應予駁回。
五、爰依道路交通事件處理辦法第18條，裁定如主文。
中    華    民    國   100    年    12    月    23    日
                    刑事第八庭法  官  黃志中
以上正本證明與原本無異
如不服本裁定應於送達後5日內向本院提出抗告狀
                                書記官  汪郁棨
中    華    民    國   100    年    12    月    23    日